臺灣屏東地方法院刑事判決　　　　　　　　　　　　　九十三年度訴字第三三九號
　　公　訴　人　臺灣屏東地方法院檢察署檢察官
　　被　　　告　甲○○
　　指定辯護人　本院公設辯護人　丁○○
右被告因偽造文書等案件，經檢察官提起公訴（九十二年度偵字第二三號），本院判
決如左：
    主  文
甲○○連續行使偽造私文書，足以生損害於公眾及他人，處有期徒刑陸月，如易科罰
金，以參佰元折算壹日。扣案「乙○○」名義之身分證壹枚、高雄市楠梓區戶政事務
所民國九十一年三月二十日補領國民身分證申請書內「乙○○」簽名、指印各壹枚暨
如附表所示行動電話服務申請書及同意書內之「乙○○」簽名共五枚均沒收。
    事  實
一、甲○○前曾犯煙毒案件，迭經入監服刑及撤銷假釋（未構成累犯），詎其為避免
    警方追緝，竟基於行使偽造私文書之概括犯意，先於民國九十一年三月二十日，
    持其本人相片前往高雄市楠梓區戶政事務所，假冒其兄乙○○名義，向前開事務
    所承辦之公務員佯稱乙○○身分證於同年月十七日在高雄市遺失為由，欲申請補
    發，承辦人一時不察，乃以電腦列印「補領國民身分證申請書」予甲○○，宋某
    乃於該申請書申請人欄內偽造「乙○○」名義簽名及指印各一枚，並黏貼其自身
    相片，完成該申請補發身分證之偽造私文書後，交予承辦人以行使之，該戶政事
    務所於完成相關程序後，即補發貼有甲○○相片之「乙○○」國民身分證予甲○○，足生損害於乙○○及戶政機關核發國民身分證之正確性。
二、甲○○且承前行使偽造私文書之犯意，未經乙○○同意，並基於意圖為自己不法
    所有之概括犯意，再先後於附表所示之時間、地點，偽造乙○○簽名並盜用其留
    於家中之印章，偽冒「乙○○」，向如附表所示之電訊公司承辦人申請行動電話
    晶片，該等承辦人員陷於錯誤，亦誤認係「乙○○」本人申請，而核發如附表內
    四支行動電話門號晶片予甲○○，足生損害於該等行動電話業者及乙○○。
三、甲○○復承前行使偽造私文書及詐欺之概括犯意，於同年四月間某日，持前開「
    乙○○」之身分證，至高雄市某地下錢莊，假冒「乙○○」名義意欲借款新台幣
    （下同）一萬元，該錢莊之人不疑有詐，於甲○○簽具「乙○○」名義之借據一
    張，持以向錢莊工作人員行使併質押前述身分證後，該錢莊人員亦陷於錯誤而借
    款一萬元予甲○○。
    理  由
一、右揭事實，業據被告甲○○於本院審理中供承不諱，事實欄三部分，併據清償債
    務之被告之父丙○○結證在案，此外復有補領國民身分證申請書、台灣大哥大行
    動電話服務申請書、同意書、乙○○名義身分證各一份、和信行動電話服務申請
    書三份在案可資佐證，被告自白核與事實相符，犯行足堪認定。
二、核被告所為，係犯刑法第二百十六條、第二百十條之行使偽造私文書罪、刑法第
    三百三十九條第一項之詐欺取財罪。其偽造乙○○簽名及盜用其印文，皆為其偽
    造私文書行為之部分行為，不另論罪，又被告偽造私文書之低度行為，應為行使
    之高度行為所吸收，亦不另論罪。而其多次行使造私文書及詐欺取財行為，手法
    相同，反覆為之，所犯又分別係同一罪名之罪，顯係分別基於概括之犯意，應依
    連續犯之規定各論以一罪，並加重其刑。又其所犯二罪間，有方法結果之牽連關
    係，應依牽連犯之例，從較重之連續行使偽造之私文書罪處斷。茲審酌被告犯後
    坦承犯行，態度尚稱良好及其他一切情狀等，爰量處如主文所示之刑，並諭知如
    易科罰金之折算標準。至被告在高雄市楠梓區戶政事務所領國民身分證申請書上
    偽造之「乙○○」簽名、指印各一枚暨如附表所示行動電話服務申請書及同意書
    內「乙○○」簽名共五枚，均應依刑法第二百十九條規定宣告沒收。扣案之「乙○○」名義身分證，係被告所有，因犯罪所得之物，應依法宣告沒收之。至被告
    偽造之收據，經證人丙○○之證詞已知滅失，其上偽造之簽名等，爰不為沒收之
    宣告，附此述明。另起訴書雖未載明被告併涉有刑法第二百十七條之盜用印文及
    同法第三百三十九條第一項之詐欺取財部分之罪，惟於本院審理中已當庭補陳，
    併此載明。
三、另公訴意旨略以被告於九十一年四月間，向前述之地下錢莊借款一萬元時，偽簽
    「乙○○」為發票人之五千元面額本票共二張，因認被告併涉有刑法第二百零一
    條第一項之意圖供行使之用而偽造有價證券罪嫌，併以被告之兄乙○○於偵訊中
    之證詞為據。惟查被告堅決否認有何偽造本票情事，辯稱偵查中所稱曾簽本票乙
    事應係誤認等語。按被告於偵查中固曾稱借款時簽發本票一張（見九十二年一月
    十五日訊問筆錄），然與証人乙○○所稱被告係簽發二張本票各五千元等有異（
    見同年四月十五日訊問筆錄），已難資為被告有罪之依據，而實際清償該筆債務
    之被告之父丙○○於本院審理中則證述並無本票存在，前述錢莊之人係拿借據及
    身分證索債，清償後伊已將借據銷毀等，衡諸被告如確向錢莊借款一萬，該錢莊
    應無要其簽發各五千元本票二紙且未附加利息於其上之不合常理情事，且本案並
    無何本票扣案足資證明被告確有偽簽本票之事，自以實際經手處理前述債務之丙○○所證可採，公訴人此部分尚無何積極證據足資證明被告確有偽造有價證券犯
    行，本應為被告此部分無罪之判決，惟公訴人認此部分與前揭論罪科刑部分，有
    牽連犯之裁判上一罪關係，故不另為無罪之諭知，附此述明之。
據上論斷，應依刑事訴訟法第二百九十九條第一項前段、刑法第五十六條、第二百十
六條、第二百十條、第三百三十九條第一項、第五十五條、第四十一條第一項前段、
第二百十九條、第三十八條第一項第三款、罰金罰鍰提高標準條例第一條前段、第二
條，判決如主文。
本案經檢察官林津鋒到庭執行職務。
中      華      民      國      九十三      年    八    月    三十一    日
                                      臺灣屏東地方法院刑事第一庭
                          審判長法  官  潘正屏
                                                法  官  包梅真
                                                法  官  林世民
附表：
┌──┬──────────────┬──────────────┐
│編號│行為時間、地點              │行為內容                    │
├──┼──────────────┼──────────────┤
│１  │九十一年四月一日在高雄市苓雅│持前開「乙○○」身分證及宋魯│
│    │區○○○路泛大通訊有限公司  │平印章，在和信電訊股份有限公│
│    │                            │司行動電話服務申請書（門號０│
│    │                            │000000000）偽造宋魯│
│    │                            │平簽名署押一枚、盜用乙○○印│
│    │                            │文一枚，完成偽造私文書後，並│
│    │                            │向門市人員行使之。          │
├──┼──────────────┼──────────────┤
│２  │九十一年四月十五日在高雄市四│持乙○○本人重型機車駕駛執照│
│    │維三路四七號全虹企業有限公司│，在和信電訊股份有限公司行動│
│    │四維分店                    │電話服務申請書（門號０９２７│
│    │                            │５３０２５９）偽造乙○○簽名│
│    │                            │署押一枚，完成偽造私文書後，│
│    │                            │並向門市人員行使之。        │
├──┼──────────────┼──────────────┤
│３  │九十一年四月十八日在高雄市七│持乙○○本人重型機車駕駛執照│
│    │賢一路四五八號一樓長聲通信有│，在和信電訊股份有限公司行動│
│    │限公司                      │電話服務申請書（門號０９１３│
│    │                            │２６６５８３）偽造乙○○簽名│
│    │                            │署押一枚，完成偽造私文書後，│
│    │                            │並向門市人員行使之。        │
├──┼──────────────┼──────────────┤
│４  │九十一年四月十八日在高雄市林│持乙○○本人重型機車駕駛執照│
│    │森一路二四三之一號一樓臺灣大│及乙○○印章，在臺灣大哥大股│
│    │哥大股份有限公司高雄林森店  │份有限公司行動電話服務申請書│
│    │                            │（門號0000000000）│
│    │                            │、同意書共偽造乙○○簽名署押│
│    │                            │二枚、盜用乙○○印文一枚，完│
│    │                            │成偽造私文書後，並向門市人員│
│    │                            │行使之。                    │
└──┴──────────────┴──────────────┘
右正本證明與原本無異。
如不服本判決應於收受本判決送達後十日內向本院提出上訴書狀，其未敘述上訴理由
者，並得於提起上訴後十日內向本院補提理由書狀（均須按他造當事人之人數附繕本
 ）「切勿逕送上級法院」
                                                書記官  盧建新
中      華      民      國      九十三     年    八    月    三十一    日
附錄本案論罪科刑法條：
刑法第二百十六條、第二百十條、第三百三十九條第一項
中華民國刑法第二百一十六條
 (行使偽造變造或登載不實之文書罪)
行使第二百十條至第二百十五條之文書者，依偽造、變造文書或登載不實
事項或使登載不實事項之規定處斷。
中華民國刑法第二百一十條
 (偽造變造私文書罪)
偽造、變造私文書，足以生損害於公眾或他人者，處五年以下有期徒刑。
中華民國刑法第三百三十九條
 (普通詐欺罪)
意圖為自己或第三人不法之所有，以詐術使人將本人或第三人之物交付者
，處五年以下有期徒刑、拘役或科或併科一千元以下罰金。
以前項方法得財產上不法之利益或使第三人得之者，亦同。
前二項之未遂犯罰之。
